【裁判字號】    99,選訴,23
【裁判日期】    990831
【裁判案由】    違反選舉罷免法等
【裁判全文】
臺灣新竹地方法院刑事判決              99年度選訴字第23號
公  訴  人  臺灣新竹地方法院檢察署檢察官
被      告  乙○○
被      告  丙○○
上列被告因投票受賄案件，經檢察官提起公訴（99年度選偵字第
38、39、42、43、44、55號），本院依簡式審判程序判決如下：
    主  文
乙○○犯有投票權人收受賄賂罪，處有期徒刑月，如易科罰金
，以新臺幣壹仟元折算壹日。緩刑貳年。褫奪公權壹年。未扣案
所收受之賄賂新臺幣壹仟元沒收，如全部或一部不能沒收時，追
徵其價額。
丙○○犯有投票權人收受賄賂罪，處有期徒刑月，如易科罰金
，以新臺幣壹仟元折算壹日。緩刑貳年。褫奪公權壹年。扣案所
收受之賄賂新臺幣壹仟元沒收。
    事  實
一、乙○○、丙○○均係民國99年6 月12日舉行之新竹縣第19屆
    村里長選舉湖口鄉中興村村長選舉之投票權人。而甲○○（
    本院另行審結）登記為該次村里長選舉之湖口鄉中興村村長
    候選人，甲○○為求順利當選中興村村長，竟對於下列有投
    票權人，以每票新臺幣（下同）1,000 元之代價，約定其等
    投票權為一定之行使：
（一）甲○○於99年4月20或21日下午4時許，在乙○○位於新竹
      縣湖口鄉中興村13鄰吉安二巷44號之住處門口，交付1,00
      0 元之賄款予乙○○，並要求乙○○於此次中興村村長選
      舉時投票支持甲○○。而乙○○則基於投票收受賄賂之犯
      意，當場收受甲○○所交付之1,000 元賄賂，而許以此次
      湖口鄉中興村村長選舉時投票予甲○○之一定行使。
（二）甲○○於99年5月上旬某日之下午7時許，在丙○○位於新
      竹縣湖口鄉中興村16鄰中興三巷24號之住處內，交付3,00
      0 元予丙○○，並要求丙○○及轉知不知情、具有投票權
      之家屬江銀妹、謝中雲於此次中興村村長選舉時投票支持
      甲○○。而丙○○則基於投票收受賄賂之犯意，當場收受
      甲○○所交付之3,000 元，而許以此次湖口鄉中興村村長
      選舉時投票予甲○○之一定行使，惟未轉交2,000 元予不
      知情、具有投票權之家屬江銀妹、謝中雲。
（三）嗣經秘密證人檢舉後，經警循線查獲上情，並扣得丙○○
      收受之3,000元。
二、案經法務部調查局新竹縣調查站、新竹縣政府警察局移送及
    新竹縣政府警察局竹北分局、竹東分局、橫山分局報告臺灣
    新竹地方法院檢察署檢察官偵查起訴。
    理  由
甲、程序部分
    本件被告乙○○、丙○○所犯投票受賄罪，係非死刑、無期
    徒刑、最輕本刑為3 年以上有期徒刑之罪，被告於本院準備
    程序進行中，就被訴事實為有罪之陳述，經本院合議庭認合
    於刑事訴訟法第273條之1 第1項之規定，裁定進行簡式審判
    程序。
乙、實體部分
一、認定犯罪事實所憑證據及認定之理由
（一）訊據被告乙○○、丙○○對於事實欄一（一）、（二）所
      載之犯罪事實，迭於法務部調查局新竹縣調查站或警詢、
      偵訊及本院準備程序、審理中均自白認罪（見99選他22卷
      二第284頁至第286頁、第294頁至第296頁、第298頁至第2
      99頁、第301頁至第303頁，及本院卷第163頁背面、第171
      頁）。核與同案被告甲○○於偵訊中及本院準備程序中供
      承：對於被告乙○○、丙○○以每票1,000 元之代價，約
      定其或其家人於此次中興村村長選舉時投票支持自己等情
      相符（見99選他22卷二第409至412頁，及本院卷第73至81
      頁）。
（二）又被告乙○○、丙○○均設籍在新竹縣湖口鄉中興村，就
      99年6 月12日舉行之新竹縣第19屆村里長選舉湖口鄉中興
      村村長選舉，均係具有投票權人之事實，有被告乙○○、
      丙○○全戶戶籍謄本在卷可按（見本院卷第25頁、第26至
      29頁）。而同案被告甲○○登記為該次村里長選舉之湖口
      鄉中興村村長候選人之事實，亦有99年村里長選舉候選人
      登記冊(二)在卷可憑（見99選偵38第23頁）。
（三）並有關於被告丙○○之99年5 月19日新竹縣政府警察局竹
      東分局搜索扣押筆錄及扣押物品目錄表（見99選他22卷二
      第289頁至第290頁、第292頁）在卷可參。
（四）另有被告丙○○提出之3,000元扣案可資佐證。
（五）是認被告乙○○、丙○○上開自白內容應與事實相符，從
      而，本件事證已臻明確，被告乙○○、丙○○為投票受賄
      犯行，均堪予認定，自應依法予以論罪科刑。
二、論罪科刑
（一）核被告乙○○、丙○○所為，係犯刑法第143條第1項之投
      票受賄罪。
（二）按「犯第97條第2 項之罪或刑法第143條第1項之罪，於犯
      罪後三個月內自首者，免除其刑；逾三個月者，減輕或免
      除其刑；在偵查或審判中自白者，減輕其刑」，公職人員
      選舉罷免法第111條第1項定有明文。查被告乙○○、丙○○於偵查中、本院審判中均自白認罪，已如前述，依公職
      人員選舉罷免法第111條第1項之規定，減輕其刑。
（三）爰審酌被告乙○○、丙○○為新竹縣第19屆村里長選舉湖
      口鄉中興村村長選舉之投票權人，當知選舉制度乃落實民
      主政治之最直接方式，透過選民以評斷候選人之才德、品
      行、學識、操守、政見而達到選賢與能之目的，其攸關國
      家政治發展之良窳，影響國家根基及人民權利至深且鉅，
      而賄選為敗壞選風之主要根源，金錢介入選舉將嚴重戕害
      民主政治之根基，竟仍在金錢之誘惑下，收受候選人所交
      付之賄賂，同意在此次湖口鄉中興村村長選舉時投票予甲○○之一定行使，應予責難，惟審及被告等人之智識程度
      、年歲，及其等於調詢或警詢、偵查及本院審理時均坦承
      犯行，又丙○○業將所收受款項全部提出於偵查機關查扣
      ，顯見被告等人知所悔悟等一切情狀，分別量處如主文所
      示之刑，均諭知易科罰金之折算標準。
（四）又被告乙○○、丙○○均未曾因故意犯罪受有期徒刑以上
      刑之宣告等情，有臺灣高等法院被告前案紀錄表在卷足按
      ，其等因一時失慮致罹刑章，犯罪後坦承犯行，態度良好
      ，經此次偵審程序，當知所警惕，信無再犯之虞，本院認
      其等所受宣告之刑以暫不執行為適當，各依刑法第74條第
      1項第1款之規定，併予宣告緩刑2年。
（五）此外，公職人員選舉罷免法第113條第3項規定：「犯本章
      之罪或刑法分則第六章之妨害投票罪，宣告有期徒刑以上
      之刑者，並宣告褫奪公權」，惟該法並未規定褫奪公權宣
      告之期間標準，而公職人員選舉罷免法為刑法之特別法，
      刑法總則除於其他法令有特別規定外，亦適用之，故褫奪
      公權宣告之期間標準即應適用刑法第37條第2 項之規定。
      本件被告乙○○、丙○○均經判處有期徒刑以上之刑，均
      應依公職人員選舉罷免法第113條第3項之規定，諭知如主
      文所示之褫奪公權期間。又依刑法第74條第5 項規定，緩
      刑效力不及於褫奪公權之宣告，併此敘明。
三、被告乙○○、丙○○所收受之賄賂1,000元，依第143條第2
    項規定，均應予宣告沒收，分敘如下：
（一）被告乙○○部分，本院就未扣案之1,000元部分，宣告沒
      收並諭知如全部或一部不能沒收時，追徵其價額。
（二）被告丙○○部分，本院就扣案之1,000元部分併予宣告沒
      收。另扣案之2,000元，非屬被告丙○○所收受之賄賂，
      自不得在其罪刑項下諭知沒收，附此敘明。
四、據上論斷，應依刑事訴訟法第273條之1 第1項、第299條第1
    項前段，公職人員選舉罷免法第111條第1項、第113條第3項
    ，刑法第11條、第143條第1項、第2項、第41條第1項前段、
    第74條第1 項第1款、第37條第2項，刑法施行法第1條之1，
    判決如主文。
本案經檢察官陳宏兆到庭執行職務。
中    華    民    國    99    年    8     月    31    日
                  刑事第四庭法  官   黃美文
以上正本證明與原本無異。
如不服本判決應於收受本判決後10日內向本院提出上訴書狀，上
訴書狀應敘述具體理由。上訴書狀未敘述上訴理由者，應於上訴
期間屆滿後20日內補提理由書狀於本院( 均須按他造當事人之人
數附繕本 )「切勿逕送上級法院」。
中    華    民    國    99    年    8     月    31    日
                            書記官   劉亭筠
附錄本案論罪科刑所適用法條全文：
刑法第143條：
有投票權之人，要求、期約或收受賄賂或其他不正當利益，而許
以不行使其投票權或為一定之行使者，處3年以下有期徒刑，得
併科5千元以下罰金。
犯前項之罪者，所收受之賄賂沒收之。如全部或一部不能沒收時
，追徵其價額。
公職人員選舉罷免法第111條第1項：
犯第97條第2項之罪或刑法第143條第1項之罪，於犯罪後三個月
內自首者，免除其刑；逾三個月者，減輕或免除其刑；在偵查或
審判中自白者，減輕其刑。
公職人員選舉罷免法第113條第3項：
犯本章之罪或刑法分則第六章之妨害投票罪，宣告有期徒刑以上
之刑者，並宣告褫奪公權。

司法院資訊處製作；財團法人民間司法改革基金會備份。
